【裁判字號】    97,訴,3543
【裁判日期】    980206
【裁判案由】    公共危險
【裁判全文】
臺灣板橋地方法院刑事判決              97年度訴字第3543號
公  訴  人  臺灣板橋地方法院檢察署檢察官
被      告  乙○○
指定辯護人  本院公設辯護人丁○○
上列被告因公共危險案件，經檢察官提起公訴（97年度偵字第17
914 號），本院判決如下：
    主  文
乙○○漏逸煤氣，致生公共危險，處有期徒刑柒月。又過失炸燬
現有人所在之住宅，處有期徒刑柒月。應執行有期徒刑壹年。緩
刑伍年。
    事  實
一、乙○○於民國97年5 月21日凌晨6 時15分前之某時，在臺北
    縣板橋市○○街6 號5 樓1 號房租處，因憂鬱症發作，企圖
    以服用藥物及吸入瓦斯方式自殺，遂基於漏逸煤氣之故意，
    將瓦斯桶搬入浴室，關上浴室門，並將瓦斯桶開關開啟，以
    漏逸煤氣，欲在浴室內自殺，因煤氣漫逸，致生公共危險，
    適其同居男友丙○○於同日上午6 時45分許下班返回該處，
    見狀，乃將乙○○自浴室抱至客廳沙發，並開啟窗戶，惟乙○○應注意，並能注意，自浴室漏逸之瓦斯業瀰漫至客廳，
    尚未全部消除，應避免火源，詎其仍疏於注意，點燃打火機
    欲抽煙，不慎引燃瓦斯，產生爆炸，致上址北、東、南側牆
    面均往外側倒塌頹圮、天花板暨鐵皮屋頂掀離，該租處並遭
    燒燬。
二、案經臺北縣政府警察局板橋分局報請臺灣板橋地方法院檢察
    署檢察官偵查起訴。
    理  由
一、訊據被告乙○○坦承前揭事實不諱，且查：
  (一)前址1 號房因本件瓦斯氣爆，北、東、南側牆面均往外側倒
    塌頹圮、天花板暨鐵皮屋頂掀離，該租處並遭燒燬，有現場
    照片附卷得憑（參見偵查卷第115 頁至第123 頁），可徵該
    處已至毀壞程度，起訴書認尚未破壞該住宅之主要效用，容
    有誤會，執行公訴檢察官就此已以補充理由書予以更正（參
    見本院卷第70頁正面），合先敘明。
  (二)證人丙○○於本院中結證：被告罹患憂鬱症，因渠等未繳健
    保費，故渠乃至藥局為被告購買安眠藥等供其服用，前後約
    1 年，本件事發前，被告之精神狀態不佳，經常恍惚，早晚
    顛倒，且因父親過世，與其弟爭吵，是日上午6 時45分許，
    其下班返回該處，開門即聞及瓦斯味，嗣開啟浴室門，發現
    被告躺於浴室，浴室內並有1 桶瓦斯，其於關閉瓦斯開關後
    ，將被告抱至客廳，俟其開啟窗戶時，被告突然坐起，右手
    持打火機，狀欲抽煙，渠問被告做何事，而於欲至浴室將瓦
    斯桶取出時，旋發生爆炸等語綦詳（參見本院卷第47頁至第
    51 頁） ，此復稽諸證人即同址6 號房房客己○○在本院中
    所證：伊於事發前，曾聽見1 號房內有人拖瓦斯之聲響乙節
    （參見本院卷第163 頁），及證人即本件火災鑑識人員甲○○於本院中所證：伊於勘驗現場時（按係同日上午9 時許，
    參見偵查卷第87頁），見被告租處浴室內有瓦斯桶，該瓦斯
    桶鋼瓶外側有細小水珠，並呈低溫狀態，此為鋼瓶急速洩壓
    之現象等語（參見本院卷第103 頁、第105 頁），均足見被
    告辯稱，其係於該址浴室漏逸瓦斯，且在該浴室企圖自殺，
    應係屬實，又其乃在丙○○將其抱至客廳時，因點煙不慎引
    發氣爆乙情，所言亦應非虛。
  (三)被告因本件氣爆燒傷送財團法人亞東紀念醫院急救，因呼吸
    微弱，到院立即插管，送診時，意識模糊、半昏迷狀態，急
    診抽血，並未檢查血液中有無抗憂鬱或安眠藥成分，其血液
    中COHb（CARBOXYHEMOGLOBIN） 值為5.1 （正常值為0.5 至
    4.0）， 有該院97年10月17日亞歷字第0976410678號函附卷
    足憑（參見本院卷第28頁）；惟一般人血液中COHb濃度10﹪
    以下時應無明顯症狀，故被告至急診室時意識不清，可能與
    安眠藥或鎮定劑有關，亦有同院同年11月26日亞歷字第0976
    4107 78 號函暨澄清醫院急診科蔡哲宏醫師一氧化碳中毒研
    究報告等存卷得佐（參見本院卷第57頁至第62頁），復可徵
    被告辯稱，其於企圖自殺前，曾服用憂鬱症藥物一事，尚非
    無稽。
  (四)證人即同址6 號房房客戊○○、己○○於警詢中固均曾述及
    ：是日，凌晨2 時至3 時許，曾聽見1 號房女主人猛敲門要
    在房內之人開門，又事發時，伊原在房內睡覺，聽聞爆炸聲
    後，天花板石塊砸下，緊隔之1 號房牆壁倒塌，過半分鐘後
    起火燃燒，便聽見1 號房內男主人罵女主人「他媽的，你給
    我引爆瓦斯」等語（參見偵查卷第10頁、第13頁）。查該址
    1 號房僅被告與證人丙○○同住，是證人戊○○、己○○所
    指之男主人即證人丙○○，而證人丙○○在本院中則證陳，
    該日凌晨2 時至3 時許，渠尚在上班，故不在該處，並堅詞
    否認有怒罵前詞（參見本卷卷第50頁）。證人戊○○經本院
    傳訊無著，惟證人丙○○在本院中結證，渠於事發前，係自
    97年5 月20日晚間6 時30分起值勤至翌日上午6 時30分乙情
    （參見本院卷第50頁），核與渠原任職之幸福保全股份有限
    公司覆本院稱，丙○○原為該公司保全人員，值勤地點為臺
    北縣板橋市○○路○ 段37號海德公園社區，於97年5 月20日
    至翌日之值勤時間為同月20日晚間6 時30分至次日上午6 時
    30 分 （於同月21日中午離職），勾稽要無不合，有該公司
    97年11月17日幸福綜管字第097011017 號函暨所附值勤表、
    同年11月28日幸福綜管字第097011028 號函在卷可證（參見
    本院卷第64頁、第65頁、第68頁），職此，證人戊○○、己○○所聞該日凌晨2 時至3 時許被告呼叫一事，其呼叫內容
    絕非針對丙○○，當可確認，而本院遍查全部事證，均未發
    現本件事發前，被告與丙○○有何爭執情事，本院查無被告
    欲與丙○○同死之任何跡證，從而，起訴書認被告係與丙○○發生爭執，遂出於放火故意點燃打火機乙節，尚屬無據，
    質言之，如前述所言，被告點燃打火機之動機，顯非有燒燬
    或炸燬其租處之故意，是證人丙○○證稱，被告點燃打火機
    ，狀欲抽煙乙節，當非為迴護被告。再者，證人己○○於本
    院中業證陳：伊係於爆炸後，始聽見前述責罵之詞至明（參
    見本院卷第164 頁），而按瓦斯為氣體，於一定空間內若達
    相當濃度，遇有火點引爆，即會爆炸，但係先爆炸再引火，
    與一般火災不同，此並經證人甲○○於本院中證述無訛，故
    證人己○○於本院所證前詞，要與實情並無齟齬之處，準此
    ，退言之，果丙○○確口有出該言，則顯然丙○○所言，乃
    事後斥責之語，而非對被告行為時之行為、動機描述。秉上
    所見，自非得遽而推認被告以打火機點煙之行為，乃出於燒
    燬或炸燬該處之犯意。然被告經丙○○將其抱至客廳沙發後
    ，其既猶有意識，能使用打火機點煙，則其應注意，並當能
    注意，其自浴室漏逸之瓦斯業瀰漫至客廳，尚未全部消除，
    應避免火源，詎其仍疏於注意，點燃打火機抽煙，致引燃瓦
    斯，產生爆炸，是有過失，至屬彰明。
  (五)綜上，被告漏逸瓦斯及過失炸燬現有人所在建築物之事證，
    均臻明確，其犯行堪為認定，應依法論科。
二、按刑法第176 條之準放火罪，係以其燒燬原因由爆炸所致，
    亦即藉其爆風、高熱等急烈膨脹力，致其物毀壞或焚燬之義
    ，最高法院84年台上字第1134號判例意旨可資參照。核被告
    漏逸瓦斯行為，係犯刑法第177 條第1 項之漏逸煤氣罪；其
    因而造成氣爆，並燒燬現有人所在之建築物，係犯同法第17
    6 條、第173 條第2 項之過失以瓦斯炸燬現有人所在建築物
    罪。起訴書及前述補充理由書就被告毀壞前址建築物分別認
    係涉犯同法第173 條第3 項、第1 項之放火燒燬現有人所在
    建築物未遂罪嫌或同條第1 項之既遂罪嫌，均有未洽，然此
    與被告應論之前述同法第176 條、第173 條第2 項之罪，其
    社會基本事實尚無二致，故本院仍得變更起訴法條，並予以
    論處，附此敘之。被告所犯前開2 罪，行為互殊，是應分論
    併罰。本院爰審酌被告無犯罪紀錄，有臺灣高等法院被告前
    案紀錄表在卷可佐，是其素行良好，其係因憂鬱症發作，企
    圖自殺，致未熟慮其犯罪後果，另盱衡其造成之公共危險暨
    炸燬他人建築物之程度、教育程度、資力、業與屋主呂欽明
    達成和解（有本院調解筆錄在卷可稽，參見本院卷第29 頁
    ）、犯罪後態度良好等一切情狀，分別量處如主文所示之刑
    ，並定其應執行之刑。末查，被告前未曾受有期徒刑以上刑
    之宣告，已如前述，本院諒其係因一時失慮，致罹刑典，事
    後坦承犯行，且深具悔意，是其經此刑之宣告後，當知警惕
    ，而無再犯之虞，本院因認暫不執行其刑為當，予以宣告緩
    刑5 年，用啟自新。
據上論斷，應依刑事訴訟法第299 條第1 項前段、第300 條，刑
法第177 條第1 項、第176 條、第173 條第2 項、第50條第5 款
、第74條第1 項第1 款，刑法施行法第1 條之1 ，判決如主文。
本案經檢察官黃佳權到庭執行職務。
中    華    民    國    98    年    2     月    6     日
                  刑事第一庭    審判長法  官  王復生
                                      法  官  陳世旻
                                      法  官  朱敏賢
上列正本證明與原本無異。
如不服本判決，應於判決送達後10日內敘明上訴理由，向本院提
出上訴狀 (應附繕本) ，上訴於臺灣高等法院。其未敘述上訴理
由者，應於上訴期間屆滿後20日內向本院補提理由書「切勿逕送
上級法院」。
                                      書記官  李郁禎
中    華    民    國    98    年    2     月    6     日
附錄本案論罪科刑法條全文：
刑法第177 條
漏逸或間隔蒸氣、電氣、煤氣或其他氣體，致生公共危險者，處
三年以下有期徒刑、拘役或三百元以下罰金。
因而致人於死者，處無期徒刑或七年以上有期徒刑。致重傷者，
處三年以上十年以下有期徒刑。
刑法第176 條
故意或因過失，以火藥、蒸氣、電氣、煤氣或其他爆裂物，炸燬
前三條之物者，準用各該條放火、失火之規定。
刑法第173 條
放火燒燬現供人使用之住宅或現有人所在之建築物、礦坑、火車
、電車或其他供水、陸、空公眾運輸之舟、車、航空機者，處無
期徒刑或七年以上有期徒刑。
失火燒燬前項之物者，處一年以下有期徒刑、拘役或五百元以下
罰金。
第一項之未遂犯罰之。
預備犯第一項之罪者，處一年以下有期徒刑、拘役或三百元以下
罰金。


司法院資訊處製作；財團法人民間司法改革基金會備份。
